【裁判字號】    97,破抗,12
【裁判日期】    970506
【裁判案由】    宣告破產
【裁判全文】
臺灣高等法院高雄分院民事裁定          97年度破抗字第12號
抗  告  人  甲○○
上列抗告人因聲請宣告破產事件，對於民國97年1 月31日臺灣高
雄地方法院96年度破字第124 號所為裁定，提起抗告，本院裁定
如下：
    主  文
原裁定廢棄，發回臺灣高雄地方法院。
    理  由
一、聲請及抗告意旨略以：伊因理財失誤而負債，且因年息將近
    20% ，長期陷入銀行高利循環，致迄今積欠債務合計達新台
    幣（下同）747 萬4468元（含有別除權之債權），每月須支
    付利息11萬元。而伊尚存之資產，除現金35萬1000元，附表
    二所示不動產扣除有別除權之債權額後，剩餘價值約120 萬
    餘元，及每月約4 萬元之薪資所得外，並無其他財產。故伊
    之負債超過資產甚多，已無法償付利息及本金，合於宣告破
    產之要件。且上開資產得構成破產財團，支付破產程序所生
    費用及分配債務，有宣告破產之實益。原裁定以伊尚有工作
    能力，可有收入，與宣告破產之要件不符，且可經由與債權
    人協商達到清償目的，而駁回伊之聲請，核有違誤，爰求予
    廢棄，發回原審法院更為適法之裁定等語。
二、按破產，對債務人不能清償債務者宣告之，為破產法第57條
    所明定。所謂不能清償債務，於自然人，係指支付不能或停
    止支付而言；支付不能，則係指債務人欠缺清償資力，對於
    已屆清償期，且已受請求之債務之全部或主要部分，預見其
    為一般且繼續的不能清償之財產狀態。而債務人有無支付不
    能之破產原因，係以裁定時之狀況為準，債務人將來有無工
    作能力或其薪資未來有無增加可能，尚非聲請宣告破產之法
    定障礙事項（最高法院96年度台抗字第499 號裁判參照）。
    又依同法第148 條規定之旨趣，除債務人之財產不敷清償破
    產財團之費用及財團之債務外，尚難認無宣告破產之實益（
    司法院25年院字第1505號解釋意旨參照）。是法院就破產之
    聲請，應依職權調查債務人是否已不能清償債務，或債務人
    之財產不敷清償破產財團之費用及財團之債務，而無從依破
    產程序清理其債務，否則自不得逕以裁定駁回其聲請。
三、經查，抗告人對附表所示中國信託商業銀行等金融機構之債
    務共計552 萬2560元（含附表一編號1 有別除權之房屋貸款
    266 萬7327元），有各該金融機構陳報狀，暨所附歷史帳單
    匯總查詢、往來明細查詢報表、催收呆帳回收報表、歷史消
    費明細表等可稽。抗告人就其現有資產，自陳包括現金35萬
    1000元，如表二所示不動產，扣除有別除權之債權額後，剩
    餘價值約120 萬餘元，及每月約4 萬元之薪資所得。而依抗
    告人之稅務電子閘門財產所得調件明細表所示（原審卷第31
    至34頁），抗告人於94、95年間任職台灣郵政股份有限公司
    高雄郵局，薪資總額分別為68萬9453元及76萬1090元，並有
    如附表二所示不動產，其總值為87萬6521元；另據高雄郵局
    函覆暨所附人事資料顯示，抗告人自85年11月18日起在高雄
    郵局任職，現仍在職；94年度每月薪資3 萬8125元，95年度
    月薪3 萬9125元，97年度每月薪資4 萬0665元（原審卷79至
    80頁）。是抗告人之負債，扣除設定有抵押權之債權後，約
    為285 萬5233元，惟抗告人陳報其現有資產有現金35萬1 千
    元，並未據提出以為證明，而如附表二所示不動產，扣除房
    屋貸款266 萬7327元後，剩餘價值若干？且破產管理人報酬
    除另有特殊情形外，通常係按件計酬，依高雄地區之行情，
    每件約為4 至5 萬元，及依內政部公布之95年度高雄市每人
    每月最低生活費用1 萬0172元，全年為12萬2064元，抗告人
    之全年薪資所得，扣除破產管理人報酬及抗告人與其家屬之
    必要生活費後，餘額若干？又依債權人之陳報資料顯示，除
    附表一編號9 之消費性貸款，利率為6.065%，編號3 之機動
    利率為12.17%外，其餘約200 萬元均為現金卡或信用卡債務
    ，利率高達19.71%或20% ，此部分每年利息即約達40萬元。
    則抗告人現有之資產價值若干，是否確足以清償其負債，或
    不足清償破產財團費用及財團債務，均非無疑。原審就此未
    予調查、斟酌，遽予採認抗告人陳報之財產現值，並以抗告
    人之工作能力及將來可能獲得之薪資收入，及曾經與債權人
    為債務協商，非不能清償債務等情，認抗告人之聲請，不合
    宣告破產之要件，裁定駁回其抗告，自有未洽。抗告意旨，
    執以指摘原裁定不當，求予廢棄，為有理由。而本件如宣告
    破產，破產程序應由原審法院為之，且為維持審級利益，爰
    由本院將原裁定廢棄，發回原審法院詳予調查後，更為適法
    之裁定。又抗告人持卡消費，是否有依其身分、經濟狀況顯
    不相當情形，有無奢侈浪費或其他投機行為，故致財產顯然
    減少或負過重之債務？果有故肇此情，以破產係欲以兼顧債
    權、債務雙方平衡及社會公義之情形觀察，予以破產是否允
    當，皆有賴原審深入調查後，斟酌為之，以期符合法律規定
    及社會之感情，併此敘明。
四、據上論結，本件抗告為有理由，依破產法第5 條，民事訴訟
    法第492 條，裁定如主文。
中    華    民    國    97    年    5     月    6     日
                            民事第一庭
                                審判長法官  黃金石
                                法      官  林健彥
                                法      官  謝肅珍
以上正本證明與原本無異。
本件不得再抗告。
中    華    民    國    97    年    5     月    6     日
                                書  記  官  蘇恒仁
附表一
  ┌──┬──────────┬──────┬─────────┐
  │編號│債  權   人         │積欠金額    │備             註 │
  ├──┼──────────┼──────┼─────────┤
  │1   │中國信託商業銀行    │3,188,239元 │房屋貸款：2,667,32│
  │    │                    │            │7 元、信用卡款：  │
  │    │                    │            │266,263 元、現金卡│
  │    │                    │            │款：254649元。見左│
  │    │                    │            │揭銀行陳報狀暨所附│
  │    │                    │            │歷史帳單彙總查詢（│
  │    │                    │            │原審卷第35至43頁）│
  ├──┼──────────┼──────┼─────────┤
  │2   │國泰世華商業銀行    │   95,740元 │見左揭銀行陳報狀暨│
  │    │                    │            │所附催收呆帳回收報│
  │    │                    │            │表、歷史消費明細表│
  │    │                    │            │（原審卷第49至51頁│
  │    │                    │            │）                │
  ├──┼──────────┼──────┼─────────┤
  │3   │渣打國際商業銀行    │  253,010元 │見左揭銀行之陳報狀│
  │    │（原新竹商業銀行）  │            │（原審卷第44至46頁│
  │    │                    │            │）                │
  ├──┼──────────┼──────┼─────────┤
  │4   │聯邦商業銀行        │  459,824元 │見左揭銀行陳報狀暨│
  │    │                    │            │所附信用卡戶本金利│
  │    │                    │            │息相關費用查詢、債│
  │    │                    │            │權計算書、交易明細│
  │    │                    │            │及信用卡申請書（原│
  │    │                    │            │審卷第49至58頁）  │
  ├──┼──────────┼──────┼─────────┤
  │5   │元大商業銀行        │   56,099元 │見左揭銀行陳報狀暨│
  │    │（原復華商業銀行）  │            │所附應收帳款明細查│
  │    │                    │            │詢（原審卷第60至63│
  │    │                    │            │頁）              │
  ├──┼──────────┼──────┼─────────┤
  │6   │萬泰商業銀行        │  272,057元 │見左揭銀行陳報狀（│
  │    │                    │            │原審卷第59頁）    │
  ├──┼──────────┼──────┼─────────┤
  │7   │寶華商業銀行        │  251,150元 │見左揭銀行陳報狀暨│
  │    │                    │            │所附往來明細查詢報│
  │    │                    │            │表（原審卷第47至48│
  │    │                    │            │頁）              │
  ├──┼──────────┼──────┼─────────┤
  │8   │台新銀行            │  187,799元 │見左揭銀行陳報狀暨│
  │    │                    │            │所附交易明細（原審│
  │    │                    │            │卷第64至65頁）    │
  ├──┼──────────┼──────┼─────────┤
  │9   │荷蘭銀行（原台東中小│  590,045元 │見左揭銀行陳報狀暨│
  │    │企業銀行）          │            │所附對外帳卡分期攤│
  │    │                    │            │還表（原審卷第69至│
  │    │                    │            │70頁）            │
  ├──┼──────────┼──────┼─────────┤
  │10  │大眾商業銀行        │  168,597元 │見左揭銀行陳報狀暨│
  │    │                    │            │所附交易明細（原審│
  │    │                    │            │卷第27至30、71頁）│
  ├──┴──────────┴──────┴─────────┤
  │債務總金額：5,522,560元                                     │
  └──────────────────────────────┘
附表二
┌──┬─────────────────────┬──────┐
│編號│抗  告  人  之  不  動  產                │備      註  │
├──┼─────────────────────┼──────┤
│1   │高雄市○○區○○段763 地號土地，面積4303. │土地登記謄本│
│    │71 平方公尺，公告土地現值31,522元／平方   │（原審卷第9 │
│    │公尺，權利範圍100000分之382               │頁）        │
├──┼─────────────────────┼──────┤
│2   │高雄市○○區○○段2604建號，總面積：50.90 │建物登記謄本│
│    │平方公尺，權利範圍：全部                  │（原審卷第11│
│    │（共用部分：三民區○○段2733建號，面積：  │頁）        │
│    │4937.29平方公尺，權利範圍：10000分之29）  │            │
└──┴─────────────────────┴──────┘


司法院資訊處製作；財團法人民間司法改革基金會備份。
